臺灣基隆地方法院交通事件裁定　　　　 96年度交聲字第477號
移送機關即
原處分機關　交通部公路總局臺北區監理所基隆監理站
聲明異議人
即受處分人　甲○○
上列聲明異議人即受處分人因違反道路交通管理處罰條例案件，
對於交通部公路總局臺北監理所基隆監理站於中華民國96年11月
19日所為之處分（原處分案號：基監字第裁42-ZBA063066號），
聲明異議，本院裁定如下：
    主  文
異議駁回。
    理  由
一、按汽車行駛高速公路及快速公路，應依速限標誌指示，高速
    公路及快速公路交通管制規則第5 條第1 項定有明文；又汽
    車行駛於高速公路、快速公路或設站管制之道路，行車速度
    超過規定之最高速限者，處汽車駕駛人新臺幣3,000 元以上
    6,000 元以下罰鍰，另汽車駕駛人，有違反道路交通管理處
    罰條例第33條第1 項情形者，除依原條款處罰鍰外，並記違
    規點數1 點，道路交通管理處罰條例第33條第1 項第1 款及
    第63條第1 項第1 款分別定有明文。且汽車駕駛人之行為當
    場不能或不宜攔截製單舉發者，經以科學儀器取得證據資料
    證明其行為違規，得逕行舉發，道路交通管理處罰條例第7
    條之2 第1 項第7 款，亦定有明文。
二、原處分意旨略以：受處分人即聲明異議人（下稱異議人）甲
    ○○於民國96年8 月27日上午9 時14分許，駕駛所有之車號
    8A-8605 號自用小客車，行經國道1 號公路南下84公里處，
    因行車速度超過規定最高速限（100 公里）之限制，經警持
    雷射測速槍測得超速12公里（限速100 公里，行速112 公里
    ）違規，為國道公路警察局第二警察隊楊梅分隊（下稱舉發
    單位）以異議人有違反道路交通管理處罰條例第33條第1第1
    款項之行為，掣單予以舉發（96年9 月10日公警局交字第ZB
    A063066 號）。嗣異議人於應到案日期前（96年10月10日）
    到案陳述意見，經交通部公路總局臺北區監理所基隆監理站
    （下稱原處分機關）函請舉發單位調查結果，仍認異議人有
    上開違規行為，乃依前揭道路交通管理處罰條例第33條第1
    項第1 款、第63條第1 項第1 款之規定及違反道路交通管理
    事件統一裁罰基準及處理細則第43條、第44條、第67條等規
    定，於96年11月19日以基監字第裁42-ZBA063066號裁決書裁
    處異議人罰鍰新臺幣（下同）3,000 元，並記違規點數1 點
    。
三、聲明異議意旨略以：(一)舉發單位雖提出異議人於96年8 月27
    日上午9 時14分許，駕駛車號8A-8605 號自用小客車，行經
    國道一號公路南下84公里142 公尺處，經測得超速之照片，
    然照片中有2 輛車距離很近，舉發單位如何判定是哪1 台車
    超速？(二)再者，舉發單位有無依規定在測速地點前300 公尺
    樹立測速之警告標誌？應請舉發單位提出證據證明；(三)又異
    議人開車一向很注意車速，舉發單位測量設備是否準確，是
    否有定期校正檢驗合格？(四)此外，國道1 號高速公路南下83
    至85公里中央分隔島並無如舉發照片中所示國道1 號高速公
    路之梅花標誌，有其庭呈之照片可憑，是舉發單位提出之舉
    發違規照片內所示地點顯與本件舉發違規地點不符，故舉發
    單位之舉發是否可靠真實，實有可疑云云。
四、經查：
  (一)異議人於96年8 月27日上午9 時14分許，駕駛車牌號碼8A-8
    605 號自用小客車，行經國道1 號高速公路南下84公里處附
    近，因行車速度超過規定最高速限（100 公里）之限制，經
    警持雷射測速槍測得超速12公里（限速100 公里，行速112
    公里）違規，經內政部警政署國道公路警察局第二警察隊楊
    梅分隊警員乙○○持雷射槍測得異議人上開違規超速之事實
    ，業據證人即舉發員警乙○○於本院訊問時結證屬實，且有
    內政部警政署國道公路警察局公警局交字第ZBA063066 號舉
    發違反道路交通管理事件通知單、舉發照片、內政部警政署
    國道公路警察局第二警察隊96年11月1 日公警交二字第0960
    271366號函、交通部公路總局臺北區監理所基隆監理站基監
    字第裁42-ZBA063066號違反道路交通管理事件裁決書各1 紙
    在卷可憑。
  (二)又證人乙○○警員於本院訊問時結證稱：其確係在國道1 號
    公路南下84公處附近以雷射測速儀測得異議人之8A-8605 號
    自用小客車行車速限為112 公里，超過規定最高速限12公里
    ，又本件所使用之雷射測速儀（光達式）可以測得300 多公
    尺內車輛之車速，而往來車輛復繁多，實無法逐一填寫雷射
    測速儀實際測得每一違規車輛超速地點，從而於實際操作上
    ，係先以手動方式輸入執勤地點之道路公里數，並以此作為
    舉發違規車輛違規地點，是本件舉發違規照片上所示國道1
    號公路南下84公里處係其舉發違規日所在地點，並非異議人
    違規超速地點，異議人實際違規超速地點應係在其執勤地點
    之國道1 號高路南下84公里再加上舉發違規照片內所載雷射
    測速儀測得異議人車輛違規之距離142 公尺處，此外，國道
    1 號高速公路南下84.8公里及北上85.4公里處，均設置有國
    道1 號高速公路之梅花型公路標誌，舉發違規照片並無虛偽
    不實之情形等語明確（見本院96年12月21日訊問筆錄第3 頁
    ），並有其庭呈而經本院編號3 、4 之照片2 張及庭後所呈
    國道1 號公路南下84.8公里及北上85.4公里處均設置有梅花
    型公路標誌之照片2 張在卷可參，足見證人乙○○警員確係
    以雷射測速儀測得異議人上開車輛在國道1 號南下84公里又
    142 公尺處違規超速。異議人辯稱國道1 號南下83-85 公里
    附近分隔島並無舉發違規照片中梅花型1 號公路標誌，因而
    質疑舉發違規照片之真實性云云，核與事實不符，委無足採
    。
  (三)次按汽車駕駛人之行為有下列情形之一，當場不能或不宜攔
    截製單舉發者，得逕行舉發：一、闖紅燈或平交道。二、搶
    越行人穿越道。三、在道路收費停車處所停車，不依規定繳
    費。四、不服指揮稽查而逃逸，或聞消防車、救護車、警備
    車、工程救險車之警號不立即避讓。五、違規停車或搶越行
    人穿越道，經各級學校交通服務隊現場導護人員簽證檢舉。
    六、行經設有收費站、地磅之道路，不依規定停車繳費或過
    磅。七、經以科學儀器取得證據資料證明其行為違規（第一
    項）。前項第七款之科學儀器應採固定式，並定期於網站公
    布其設置地點。但汽車駕駛人之行為屬下列情形之一者，不
    在此限：一、蛇行、危險方式駕車或二輛以上之汽車競駛或
    競技。二、行駛路肩。三、違規超車。四、違規停車而駕駛
    人不在場。五、未依規定行駛車道。六、未依規定變換車道
    。七、未保持安全距離。八、跨越禁止變換車道線或槽化線
    。九、行車速度超過規定之最高速限或低於規定之最低速限
    。十、汽車駕駛人或乘客未依規定繫安全帶。十一、汽車駕
    駛人或附載座人未依規定戴安全帽（第二項）。對於前項第
    九款之違規行為，採用固定或非固定式科學儀器取得證據資
    料證明者，於一般道路須至少於一百公尺，於高速公路、快
    速公路須至少於三百公尺前，明顯標示之（第三項）。查國
    道1 號高速公路南下83.5公里處設置有「前有測速照相」之
    標誌，有證人乙○○警員於本院96年12月21日訊問時當庭提
    出之照片1 張可佐（本院將之編為1 號照片），此距本件舉
    發違規地點已逾300 公尺以上，是證人乙○○之舉發顯合於
    上開道路交通管理處罰條例第7 條之2 第3 項之規定，異議
    人空言質疑舉發單位未於舉發地點前300 公尺設置警告標誌
    ，亦無足採。
  (四)本件舉發員警所使用之雷射測速儀（光達式，照相式，槍號
    ：UX010159），經台灣光學有限公司檢驗校正可正常操作使
    用，有交通部公路總局臺北區監理所基隆監理站96年11月29
    日以北監基四字第0966009567號函所附之內政部警政署國道
    公路警察局第二警察隊96年11月23日公警二交字第09602718
    83號函、內政部警政署國道公路警察局96年4 月30日公局交
    字第0960009084號函、經濟部標準檢驗局96年2 月6 日經標
    四字第09640000690 號函、台灣光學有限公司函、出廠認證
    書及雷射測速儀檢察合格證書、證人即舉發員警乙○○庭呈
    之美國國會院證明、國際警察首長協會證明、美國科羅拉多
    州法院證明等件影本各1 份在卷可憑，足認本件舉發所使用
    之雷射測速儀之準確性無庸置疑，異議人空言質疑該儀器之
    正確性，要無足採。
  (五)再者，證人乙○○於庭訊時結證稱：當天係將雷射測速儀架
    在庭呈編號2 、4 照片處，其站在雷射測速儀旁，以手動控
    制雷射測速儀，以選定欲加以測速之車輛，倘經其瞄準選定
    之車輛車速超過標準值，雷射測速儀即主動將超速車輛的影
    像擷取入儀器，存成電子檔，本件舉發違規照片中雖有先後
    2 輛車，但是經雷射測速儀測得超速之車輛，在該車後方會
    有一個十字鎖定的圖樣，而以本件舉發違規照片所示，係異
    議人駕駛之8A -8605號自用小客車後方有十字圖樣，所以其
    認即係該車車速違規，因而掣單舉發異議人違規等語（見本
    院訊問筆錄第2-3 頁），並有舉發違規照片1 紙可參，據此
    ，證人乙○○警員舉發所攝得違規超速照片中經十字鎖定之
    異議人駕駛車輛8A -8605號，顯亦無何違誤之處，異議人辯
    稱舉發員警無從判斷係何輛車違規超速云云，亦無從採取。
五、綜上證據，異議人上開違規超速之行為明確，從而原處分機
    關依道路交通管理處罰條例第33條第1 項之規定，裁處異議
    人罰鍰3,000 元，並依同條例第63條第1 項記違規點數1 點
    ，核無不當。本件異議人之異議為無理由，應予駁回。
據上論斷，應依道路交通案件處理辦法第19條，裁定如主文。
中　　華　　民　　國　　96　　年　　12　　月　　31　　日
                  交通法庭法　官　   劉桂金
以上正本證明與原本無異。
對於本件裁定如有不服，應於收受送達後5 日內，向本院提出抗
告書狀，敘述抗告之理由，抗告於臺灣高等法院。
中　　華　　民　　國　　96　　年　　12　　月　　31　　日
                          書記官     鄧順生
